臺灣臺中地方法院刑事判決　　　　　　　96年度易字第2308號
公　訴　人　臺灣臺中地方法院檢察署檢察官
被　　　告　乙○○
上列被告因詐欺案件，經檢察官提起公訴（九十五年度偵字第二
七七五三號、九十六年度偵緝字第九一三號），本院判決如下：
    主    文
乙○○幫助意圖為自己不法之所有，以詐術使人將本人之物交付
，處有期徒刑伍月，如易科罰金，以新臺幣壹仟元折算壹日。
    犯罪事實
一、乙○○可預見金融帳戶係個人理財之重要工具，關係個人財
    產、信用之表徵，一般人收購他人名義之金融帳戶使用，常
    與詐欺取財之犯罪密切相關，且取得他人存摺之目的，在於
    收取贓款及掩飾犯行不易遭人追查，又對於提供帳戶之行為
    本身，雖無引發他人萌生犯罪之確信，但仍不顧他人所可能
    遭受之危險，竟基於縱若有人持以犯詐欺取財罪亦不違反其
    本意之幫助之犯意，於民國九十五年七月一日後至同年月十
    八日前某日某時，在不詳地點，將其前於九十五年六月十九
    日向中華郵政股份有限公司苗栗頭份郵局（下稱頭份郵局）
    申請開立取得帳號00000000000000號存款帳
    戶之存摺一本、提款卡一張、密碼一份，交予姓名年籍不詳
    之成年詐騙集團成員供作為詐欺取財之匯款帳戶使用，嗣該
    不詳年籍姓名之成年詐騙集團成員於取得乙○○所交付之前
    開頭份郵局帳戶存摺、提款卡、密碼單後，即共同基於意圖
    為自己不法之所有之犯意聯絡，(一)先於九十五年七月十八日
    ，推由真實姓名年籍不詳、自稱「尤小姐」之成年女子撥打
    電話予甲○○，向甲○○詐稱：甲○○中新臺幣（下同）八
    十八萬元大獎等語，並要甲○○打電話予一名真實姓名年籍
    不詳、自稱高雄「謝律師」之成年男子，甲○○即依指示撥
    打電話予該名自稱「謝律師」之成年男子後，該自稱「謝律
    師」之成年男子即向甲○○詐稱：須付代簽費六萬八千元等
    語，後再由真實姓名年籍不詳、自稱「柯主任」之成年男子
    撥打電話予甲○○，向甲○○詐稱：需加入會員始能領取獎
    金等語，致甲○○陷於錯誤，於九十六年七月二十一日在新
    竹國際商業銀行三姓橋簡易型分行（下稱新竹商銀三姓橋分
    行）臨櫃匯款五萬元至乙○○前開頭份郵局帳戶，復接續於
    同年八月三日，在新竹武昌街郵局臨櫃四萬四千元至乙○○
    前開頭份郵局帳戶。
    (二)於九十五年七月二十五日及二十六日，分別由二名姓名年
    籍不詳之成年詐騙集團成員，撥打電話予劉振興，向劉振興
    詐稱：劉振興之郵局帳號賣給別人，內有不明金額四、五百
    萬元，要扣押劉振興之網路帳號沒有成功，需劉振興匯款作
    為扣押等語，致劉振興陷於錯誤，於九十五年七月二十五日
    匯款六萬八千六百零一元至雍邦源所申請北屯郵局帳號00
    000000000000號帳戶（雍邦源所涉幫助詐欺取
    財犯行，因雍邦源業已於九十五年十二月十七日死亡，經檢
    察官另為不起訴處分確定），復於九十五年七月二十六日，
    在平鎮郵局臨櫃匯款二萬元至乙○○前開頭份郵局帳戶。
二、案經甲○○訴由臺灣新竹地方法院檢察署函請臺灣高等法院
    檢察署令轉臺灣臺中地方法院檢察署檢察官及張振興訴由臺
    中市警察局第五分局報請同署檢察官偵查起訴。
    理    由
一、訊據被告乙○○固坦承有於前揭時、地，申請開立前開頭份
    郵局之存款帳戶，惟矢口否認有何幫助詐欺取財犯行，辯稱
    ：伊係於不詳時間、地點遺失該帳戶存摺、提款卡及密碼云
    云。惟查：
  (一)被害人甲○○、劉振興因遭詐騙集團分別以中獎及帳戶遭扣
    押為由，被騙各自匯款共計九萬四千元及二萬元至被告所申
    請開立之前開頭份郵局帳戶之情，業據被害人甲○○、劉振
    興分別於警詢時指述綦詳，並有郵政國內匯款執據二份、匯
    款單、中華郵政股份有限公司頭份郵局書函及附件之頭份郵
    局被告存款帳戶開戶基本資料表、交易明細表各一份在卷可
    稽，被告對於被害人甲○○、劉振興等人受騙分別匯款至其
    所申請開立之前開頭份郵局帳戶之情，亦不爭執，應堪認定
    。
  (二)被告雖辯稱其上開頭份郵局存款帳戶資料明細係遺失云云。
    惟查，金融卡之密碼為高度私密之個人資料，且現今金融卡
    密碼之數字均為六位數以上（在之前亦為四位數以上），是
    倘若非由本人所提供，則本人以外之人即難憑空猜測而取得
    其正確之密碼。且以實行詐欺取財等正犯者之立場而言，其
    應會使用足以令其等信任無虞之金融帳戶，而非隨時可能掛
    失之金融帳戶，否則其等精心設計與煞費苦心之騙局，豈不
    白費苦工？益徵被告確有將其上開郵局帳戶存摺、提款卡及
    密碼等物，交付給他人使用無誤。
  (三)又被告辯稱其有將密碼寫在紙條與存款簿放在一起而遺失云
    云。惟查，被告供陳該頭份郵局帳戶資料開戶後不到一個星
    期即遺失等語，惟依卷附之交易明細表所示，被告前開頭份
    郵局帳戶於九十五年六月二十八日尚有使用語音系統之交易
    紀錄；且依被告所述，該頭份郵局帳戶係其刻意開戶要作為
    存薪水所用，何以遺失時均未辦理掛失止付或補發，被告所
    辯，顯與經驗常情未合。再者，被告自承開戶後其並未變更
    密碼，則該帳戶之密碼既無變更，即係開戶郵局所提供之密
    碼，又何須特別將密碼另行手寫在字條後，再與存款簿、提
    款卡放置在一起，亦與常情不符，且被告供陳其係設定簡單
    之密碼，則該頭份郵局帳戶既係被告開戶欲作為存薪水所用
    ，衡情被告應會使用頻繁，而該帳戶之密碼又經被告刻意設
    定為簡單之密碼，被告既係為便於記憶而為簡易之密碼設定
    ，且為被告所欲經常使用，自無容易遺忘該密碼之可能，其
    何須另行再填寫密碼而與存摺等資料放置在一起，況密碼與
    存摺、提款卡放在一起，又何須設定密碼，是被告上開所辯
    ，均與常情未合，顯係飾卸之詞，並無足採。
  (四)按刑法上之故意，分為直接故意（確定故意）與間接故意（
    不確定故意），「行為人對於構成犯罪之事實，明知並有意
    使其發生者」為直接故意；「行為人對於構成犯罪之事實，
    預見其發生而其發生並不違背其本意者」為間接故意。且幫
    助犯之成立，以行為人主觀上認識被幫助者正欲從事犯罪或
    係正在從事犯罪，且該犯罪有既遂之可能，而其行為足以幫
    助他人實現構成要件者，即具有幫助故意，並不以行為人確
    知被幫助者係犯何罪名為必要。而在金融機關開設帳戶，請
    領存摺、金融卡之事，係針對個人身分之社會信用而予資金
    流通，具有強烈之屬人性，且今日一般人至金融機關如銀行
    、郵局等開設帳戶並非難事，苟非供洗錢或犯罪等不法目的
    ，依一般社會經驗法則判斷，實無必要隱匿自己名義之帳戶
    ，而無故借用他人帳戶使用。況近來詐騙集團詐欺取財之犯
    罪類型層出不窮，該等犯罪，多數均係利用他人帳戶作為詐
    欺取財之出入帳戶，並經媒體廣為披載，被告縱使並不確知
    其交付帳戶對象犯罪行為之具體內容，然上開犯罪型態既為
    現今社會犯罪常態之一，對其帳戶至少將遭人作為詐欺取財
    犯行所得財物匯入及提領之工具使用，當為被告所可能預見
    ，而該帳戶嗣確供他人犯罪之用，並不違背被告之本意，被
    告應具備幫助詐欺取財之不確定故意。又依卷附之被告前開
    頭份郵局存款帳戶明細所示，該帳戶係於九十五年七月六日
    始有大筆匯款進入，顯見被告係於九十五年七月間方將其帳
    戶交予姓名年籍不詳之成年詐騙集團成員作為詐騙他人財物
    匯款之用，是被告之幫助詐欺取財行為應係於九十五年七月
    一日後所為，併予敘明。綜上所述，被告辯稱其所有上開頭
    份郵局存款帳戶之存摺及提款卡（含密碼）已非為其所持有
    ，乃因不慎遺失云云，係屬虛偽杜撰之詞，無足憑採。本案
    事證明確，被告前開所辯均不足採信，其犯行堪以認定。
二、按刑法上之幫助犯，係指以幫助之意思，對於正犯資以助力
    ，而未參與實施犯罪之行為者而言（最高法院四十九年臺上
    字第七七號判例參照）。被告將其所申請開立之前開頭份郵
    局帳戶交予不詳姓名年籍之成年詐騙集團成員作為詐欺取財
    之匯款帳戶使用，顯係基於幫助他人詐欺取財之犯意，且所
    為提供帳戶予他人之行為係屬刑法詐欺取財罪構成要件以外
    之行為，其既以幫助他人犯罪之意思而參與犯罪構成要件以
    外之行為，依刑法第三十條第一項幫助犯之規定，為幫助犯
    。核其所為，係犯刑法第三百三十九條第一項詐欺取財罪之
    幫助犯，爰依刑法第三十條第二項之規定，按正犯之刑減輕
    之。爰審酌被告因無視於交易安全之他人財產之損害，而擅
    自將其以個人名義所申請取得之前開頭份郵局存款帳戶，提
    供他人作為詐欺取財之匯款帳戶使用，助長犯罪之不良風氣
    ，幫助犯罪者隱匿真實身分，增加檢警犯罪偵查之困難性，
    間接造成更多人之遭受損害，其行可議，且被告犯罪後尤矢
    口否認犯行，犯後態度不佳，未見悔意，惟被告本身並未實
    際參與詐欺取財之犯行等一切情狀，量處如主文所示之刑，
    並諭知易科罰金之折算標準。
據上論斷，應依刑事訴訟法第二百九十九條第一項前段，刑法第
三十條第一項、第二項、第三百三十九條第一項、第四十一條第
一項前段，刑法施行法第一條之一，判決如主文。
中　　華　　民　　國　　96　　年　　7 　　月　　13　　日
                  刑事第六庭  審判長法  官  洪俊誠
                                    法  官  高英賓
                                    法  官  戴博誠
上正本證明與原本無異。
如不服本判決，應於送達後十日內向本院提出上訴狀（須附繕
本），上訴於臺灣高等法院臺中分院。
                                    書記官  林政佑
中　　華　　民　　國　　96　　年　　7 　　月　　13　　日
【附錄論罪科刑法條】
刑法第三百三十九條第一項：
意圖為自己或第三人不法之所有，以詐術使人將本人或第三人之
物交付者，處五年以下有期徒刑、拘役或科或併科一千元以下罰
金。
